【裁判字號】    97,上易,2210
【裁判日期】    980317
【裁判案由】    詐欺
【裁判全文】
臺灣高等法院臺中分院刑事判決        97年度上易字第2210號
上  訴  人  臺灣臺中地方法院檢察署檢察官
被      告  甲○○
                    (現另案於臺灣台中監獄執行中)
上列上訴人因詐欺案件，不服臺灣臺中地方法院97年度易字第39
42號中華民國97年10月30日第一審判決（起訴案號：臺灣臺中地
方法院檢察署97年度偵字第19294號），提起上訴，本院判決如
下：
    主  文
原判決撤銷。
甲○○幫助意圖為自己不法之所有，以詐術使人將本人之物交付
，處有期徒刑肆月，如易科罰金，以新臺幣壹仟元折算壹日。
    事  實
一、甲○○預見他人收購存摺帳戶將用以詐欺取財，且果用於詐
    欺取財亦不違背其本意，而基於幫助詐欺之不確定故意，於
    民國96年6月21日至97年2月28日間之某時間，在不詳地點，
    將其向臺灣郵政股份有限公司臺中黎明郵局所申請開立帳號
    000000000000000號帳戶之存摺、提款卡（包括密碼），在
    不詳地點，交付予某真實姓名、年籍不詳之詐騙集團成員使
    用。而該詐騙集團成員隨即意圖為自己不法之所有，為下列
    行為：(一)於97年2月29晚間8時許及同年3月1日下午2時許，
    撥打電話予乙○○，向乙○○詐稱其網路購物後續扣款有問
    題，須利用自動櫃員機取消分期扣款等語，使乙○○陷於錯
    誤，而於97年3月1日下午2時28分許，在花蓮縣中正路之郵
    局匯款新臺幣29986元至上開帳戶內，旋即遭人提領。嗣乙
    ○○察覺被騙，報警處理查獲上情。(二)於97年3月1日，向林
    玫珊詐稱林玫珊在網路上購物，交易扣款有問題，要林玫珊
    操作提款機更正，使林玫珊陷於錯誤，依指示操作提款機將
    存款29987元轉帳至前述甲○○所提供之上開帳戶。(三)又於
    97年3月1日，向張宴綾詐稱張宴綾在網路上購物，交易扣款
    有問題，要張宴綾操作提款機更正，使張宴綾陷於錯誤，依
    指示操作提款機將存款7361元轉帳至前述甲○○所提供之帳
    戶。(四)於97年3月1日下午2時6分許，以電話向李沁豫佯稱其
    於網路拍賣購買DVD，因匯款有誤為由，要求李沁豫至郵局
    操作提款機變更匯款，使李沁豫不疑有他，遂依該犯罪集團
    成員指示操作提款機，將29986元轉匯入甲○○所提供之上
    開帳戶內，嗣經李沁豫發覺受騙後，報警而為警循線查獲。
二、案經臺中市警察局第四分局報告臺灣臺中地方法院檢察官偵
    查起訴。
    理  由
一、訊據被告甲○○於本院辯稱：其所申設之上開帳戶存摺、提
    款卡及密碼係遺失的云云。然查，被告於原審坦承其將上開
    存摺、提款卡及密碼交付詐欺集團成員之事實，且衡諸金融
    機構帳戶存款之提領，必以擁有該帳戶存摺及印鑑，或以該
    帳戶之提款卡配合鍵入正確密碼使用為前提，而他人遺失或
    來路不明之帳戶，隨時可能因失主掛失而無法使用、領款，
    甚至因他人持有補發之存摺、提款卡，即可領走該帳戶內之
    款項，詐欺集團為謀確實領取詐得之款項，豈有使用此種他
    人遺失之帳戶之可能？且一般人如發現帳戶存摺及提款卡遭
    竊，理當立即掛失並向警察機關報案，以保障個人權益。然
    被告雖辯稱遺失云云，卻未曾報案，實與常情有背。是其所
    辯係遺失乙節，應不可採。從而，被告係將其上揭存摺、提
    款卡及密碼提供予詐欺集團成員使用，堪以認定。而被害人
    乙○○、林玫珊、張晏綾、李沁豫分別於上述時間因詐欺集
    團之施詐，陷於錯誤而各將如上述金額款項匯入被告提供之
    上開帳戶，亦據被害人乙○○、林玫珊、張宴綾、李沁豫於
    警詢陳述在卷，且有匯款執據影本一紙、新開戶建檔登錄單
    、查詢帳戶最近交易資料、自動櫃員機交易明細表、轉帳之
    交易明細單、被告之上開帳戶開戶基本資料、客戶歷史交易
    清單、被告甲○○上開帳戶之開戶資料及最近交易詳情明細
    表在卷可稽。末查，衡諸一般常情，任何人均可辦理金融帳
    戶存摺使用，如無正當理由，實無借用他人存摺使用之理，
    而金融存摺亦事關個人財產權益之保障，其專有性甚高，除
    非本人或與本人親密關係者，難認有何理由可自由流通使用
    該存摺，一般人均有妥為保管及防止他人任意使用之認識，
    縱特殊情況偶需交付他人使用，亦必深入瞭解用途及合理性
    ，始予提供，且該等專有物品如落入不明人士手中，而未加
    以闡明正常用途，極易被利用為與財產有關之犯罪工具，此
    為吾人依一般生活認知所易於體察之常識，而有犯罪意圖者
    ，非有正當理由，竟徵求他人提供帳戶，客觀上可預見其目
    的，係供為某筆資金之存入，後再行領出之用，且該筆資金
    之存入及提領過程係有意隱瞞其流程及行為人身分曝光之用
    意，一般人本於一般認知能力均易於瞭解，是被告應可預見
    金融帳戶存摺提供他人使用將幫助他人實施詐欺犯罪，但仍
    將其帳戶存摺、提款卡交付他人，顯具縱有人以其金融帳戶
    實施詐欺犯罪亦不違背其本意之幫助意思甚明。綜上，本件
    事證明確，被告之犯行洵堪認定。
二、被告將其上開郵局帳戶、提款卡（含密碼）交付成年男子供
    詐騙財物使用，應係基於幫助詐欺取財之犯意，已如前述，
    且其提供前開郵局帳戶之行為，屬刑法詐欺取財罪構成要件
    以外之行為，其既以幫助他人犯罪之意思而參與犯罪構成要
    件以外之行為，核其所為，係犯刑法第30條第1項前段、第
    339條第1項之幫助詐欺取財罪。被告係以幫助詐欺取財犯罪
    之意思參與犯罪，為詐欺取財之幫助犯，依刑法第30條第2
    項規定，依正犯之刑減輕之。又被告係以一個幫助行為幫助
    詐欺集團成員對被害人乙○○、林玫珊、張宴綾、李沁豫詐
    騙財物，即係一行為同時侵害數個人財產法益，而觸犯數個
    相同罪名，自應依想像競合犯之例，從一重之幫助詐欺取財
    罪處斷。檢察官雖未就被告幫助詐欺集團成員詐騙被害人林
    玫珊、張宴綾、李沁豫等人之財物犯行起訴，惟該部分既與
    已起訴部分有裁判上一罪之關係，自為起訴效力所及，本院
    自應併予審判。原審未查，致未就檢察官未起訴部分，併予
    審判，自有未洽。檢察官上訴，據此指摘原判決不當，為有
    理由，自應由本院將原判決撤銷改判。爰審酌被告提供帳戶
    供他人非法使用，使詐騙集團之成員易於得手，助長詐欺之
    犯罪風氣，危害社會治安，並使多位被害人因此受有財物損
    失，而被告本身未實際參與本件詐欺取財之犯行，可責難性
    較小，然犯後仍飾詞卸責，尚無悛悔之意等一切情狀，量處
    如主文第二項所示之刑，並諭知易科罰金折算之標準。
三、據上論結，應依刑事訴訟法第369條第1項前段、第364條、
    第299條第1項前段，刑法第339條第1項、第30條、第55條、
    第41條第1項前段，刑法施行法第1條之1第1項、第2項前段
    ，判決如主文。
本案經檢察官丙○○到庭執行職務。
中    華    民    國    98    年    3    月    17     日
            刑事第四庭    審判長法  官  洪  耀  宗
                                法  官  劉  登  俊
                                法  官  許  文  碩
以上正本證明與原本無異。
不得上訴。
                                書記官  郭  蕙  瑜
中    華    民    國    98    年    3     月    18    日
附錄論罪科刑法條：
中華民國刑法第339條（普通詐欺罪）
意圖為自己或第三人不法之所有，以詐術使人將本人或第三人之
物交付者，處5年以下有期徒刑、拘役或科或併科1千元以下罰金
。
以前項方法得財產上不法之利益或使第三人得之者，亦同。
前二項之未遂犯罰之。


司法院資訊處製作；財團法人民間司法改革基金會備份。
